臺北高等行政法院裁定　　　　　　　　　　　　　　九十三年度訴字第一五三九號
　　　　　　　　　　　　　　　.
　　原　　　告　甲○○
　　被　　　告　臺北縣政府稅捐稽徵處
　　代　表　人　乙○○處長）.
　　訴訟代理人　丁○○
　　　　　　　　丙○○
右當事人間因地價稅事件，原告不服台北縣政府中華民國九十三年三月十六日北府訴
決字第０九二０六八二二五八號訴願決定，提起行政訴訟。本院裁定如左：
    主  文
原告之訴駁回
訴訟費用由原告負擔。
    事  實
一、事實概要：
    原告對於被告所屬新莊分處八十五至九十一年度發單課徵之地價稅，均未依限繳
    納，又對復查決定之應納稅額亦未繳納半數或提供擔保即提起訴願，其中八十五
    、八十六、八十八、八十九、九十年因不符合稅捐稽徵法第三十九條第一項暫緩
    移送法院強制執行之規定，被告所屬新莊分處依同條項前段規定移送法務部行政
    執行署板橋執行處強制執行中，被告並本於職權於執行中更正應納稅額，同時通
    知執行處更正執行金額，及行文告知原告，原告不服，主張應更正其土地八十五
    年至九十一年度地價稅並撤回該執行案，遭被告九十二年十月八日北稅莊(二)字第
    ０九二００三０三七九號函否准所請，原告猶表不服，逕行向臺北縣政府提起訴
    願，亦遭訴願不受理，遂向本院提起行政訴訟。
二、兩造聲明：
　(一)原告聲明：
    1.原處分及訴願決定撤銷。
    2.被告應依九十三年二月十八日第二次更正的八十五年至九十一年地價稅稅額及
      異議，進入復查的行政救濟程序。
  (二)被告聲明：駁回原告之訴。
三、兩造之爭點：
  (一)原告主張之理由：
　　1.依稅捐稽徵法第十七條、財政部七十年一月三日台財稅第三○○○九號函及省
      稅務局六十六年一月三十一日稅法字第○○五三二號函規定，其地價稅單數額
      有計算錯誤時，待更正確定後，被告應重新發稅單給予原告，並改訂繳納期限
      ，免計其滯納金及利息，以便繳納。依法被告應在九十三年二月十八日北稅莊
      (二)字第０九三００四七一七號通知課稅明細表中附有其第二次更正後稅單好讓
      原告繳納本稅，但被告沒附其稅單。原告於九十三年二月二十五日以聲請書而
      被告聲請要那第二次更正後的稅單，迄今被告尚未給予原告。被告以九十三年
      二月十八日北稅莊(二)字第０九三００四七一七號通知課稅明細表中的第二次更
      正後的歷年本稅額計算表，其數額和第一次更正的稅額（訴願時的稅額）不一
      樣，這顯証明被告明知八十五年至九十一年的地價稅處分稅額有明顯計算之錯
      誤，正在辦理更正中。既然明知前稅額有錯誤在更正中，就不應移送執行，何
      況被告在九十二年三月五日已有函指示板橋行政執行處延緩執行，這豈不是自
      相矛盾及違反法令規定嗎？再者，被告尚未能確定更正稅額及核發第二次更正
      後的稅單，何能讓原告繳納二分之一擔保呢？故被告之八十五年至九十一年地
      價稅在更正前及第一次更正後之處分及訴願決定應予撤銷。被告在第二次更正
      確定前，就將八十五、八十六、八十八、八十九、九十年地價稅移送板橋執行
      處執行，其程序上顯有錯誤、矛盾及違法，故請判決准予如原告起訴狀之聲明
      予以補救。
    2.原告分別於九十二年七月二十一日、九十二年九月十三日、九十二年十月二十
      日提出陳情異議書，被告應依此異議進入複查程序才是，被告應為（作複查）
      而不為，且不經複查程序即違法移送執行，原告依訴願法第二條提起訴願，於
      法有據，且訴願會沒進入實體審理，亦顯有違誤。被告在更正稅額進行中，且
      核課處分尚未確定．及原告提供頭前段頭前小段三○六--八地號作禁止處分擔
      保下，就把八十五、八十六、八十八、八十九、九十年地價稅移送執行處執行
      是錯的，有違背法令之規定。稅捐稽徵法第三十九條之移送法院執行規定是僅
      適用於核課稅額確定、沒更正或複查申請者。這和本件之情形有別，因原告有
      申請計算錯誤更正中及異議複查中，一切要等待復查決定後．若沒在時限內提
      出訴願及二分之一擔保者，才能送執行，故本件不宜適用稅捐稽徵法第三十九
      條第二項予原告。又查八十七年七月二十九日原告已有提供頭前段頭前小段三
      ○六-八地號土地作禁止處分擔保迄今尚未消除，而且已繳納部份之稅額計新
      台幣陸拾多萬元，且被告明知稅單計算有錯，正在行政查詢更正中．又在異議
      複查程序中，故被告不宜把八十五、八十六、八十八、八十九、九十年地價稅
      移送執行處執行，其程序上顯有錯誤及違法，侵害原告之權益．訴願不受理顯
      有違失。被告以九十二年十月八日北稅莊(二)字第０九二００三０三七九號、九
      十三年一月五日北稅莊(二)字第０九二００四四四六四號處分等函及地價稅處分
      已超越複查及補發更正後的稅單等程序地送執行，且已加利息滯納金執行（不
      應計利息滯納金），這明確是一種行政處分，不是單純的陳述而已，被告已違
      背了法令之規定。訴願決定沒審理，顯有缺失，應予廢棄。
  (二)被告主張之理由：
    1.本件被告依稅捐稽徵法第三十九條規定，就未繳納稅捐移送法院強制執行係屬
      行政執行行為，對行政執行事件有所不服者，應循行政執行法之相關規定請求
      救濟。系爭號函就移送強制執行之理由及依據所為之法律上之敘述，既未對外
      直接發生法律上效果，自非行政處分，不得以之為行政訴訟之標的，合先敘明
      。
    2.經查「納稅義務人應納稅捐，於繳納期間屆滿三十日後仍未繳納者，由稅捐稽
      徵機關移送法院強制執行。但納稅義務人已依第三十五條規定申請復查者，暫
      緩移送法院強制執行。前項暫緩執行之案件，除有左列情形之一者，稽徵機關
      應移送法院強制執行：一、納稅義務人對復查決定之應納稅額繳納半數，並依
      法提起訴願者。二、納稅義務人依前款規定繳納半數稅額確有困難，經稽徵機
      關核准提供相當擔保者。」「依稅法規定逾期繳納稅捐應加徵滯納金者，每逾
      二日按滯納數額加徵百分之一滯納金，逾三十日仍未繳納者，移送法院強制執
      行。」為稅捐稽徵法第三十九條、二十條所明定。又參照財政部七十九年九月
      四日台財稅第七九一一九六三一０號函釋規定意旨：「．．．已移送強制執行
      之欠稅案件，在執行中，經稽徵機關本於職權更正應納稅額者，應將更正結果
      ．．．函請法院就更正後之稅額執行，毋庸再重新發單」。原告八十五、八十
      六、八十八、八十九、九十年地價稅未繳納應納稅額半數或提供擔保即提起訴
      願乃不爭之事實，被告遂依規定移送強制執行，並於更正應納稅額後函請行政
      執行處就更正後之稅額執行，徵諸前揭規定，並無不合。
    3.原告訴稱地價稅單應依稅捐稽徵法第十七條規定重新更正補發，並改訂繳納期
      限免計其滯納金及利息，惟查其前開滯欠之地價稅已移送法務部行政執行署板
      橋執行處強制執行中，被告依規定本於職權於執行中更正應納稅額僅為執行事
      項之更正，與原告所主張援引之稅捐稽徵法第十七條關於稅捐稽徵機關於繳納
      期間內查對更正稅額重新更正補發稅單之規定，尚屬有別，前揭財政部七十九
      年九月四日台財稅第七九一一九六三一０號函釋，亦已明示送強制執行中之案
      件，縱稽徵機關本諸職權更正應納稅額者，毋庸再重新發單，故原告主張顯非
      可採。
    理  由
一、按提起訴願，以有行政處分之存在為前提要件；所謂行政處分者，係指行政主體
    ，基於職權，就具體事件，所為發生公法上法律效果之單方行政行為而言，至行
    政機關所為單純事實之敘述（或事實通知）或理由之說明，既不因該項敘述或說
    明而生何法律上之效果者，自非行政處分，人民即不得對之提起訴願，改制前最
    高行政法院四十四年度判字第十八號、六十二年度裁字第四十一號著有判例。另
    則對於非行政處分或其他依法不屬訴願救濟範圍內之事項提起訴願者，應依訴願
    法第七十七條第八款規定，為不受理之決定。
二、經查本件原告原陳情異議書略以本件被告重新計算原告八十五、八十六、八十八
    、八十、九十年之地價稅有誤，被告應予以更正，在尚未更正前，應先將移送與
    法務部板橋行政執行處之執行案件撤回，暫緩執行，並應由被告處長召開協調會
    ，以資解決云云，惟查原告上開期間地價稅均經行政救濟，部分已經確定，部分
    則尚在爭訟中，而原告曾多次函請被告予以更正其之地價稅，並經被告先後於九
    十一年八月十四日、九十二年三月十三日、九十二年七月十七日查復原告，被告
    本件函僅重申原告前開地價稅業經行政爭訟結果，及因原告前所欠之地價稅未經
    繳納半數稅額或提供擔保，故被告始依稅捐稽徵法第三十九條規定移送行政執行
    處執行，且於移送執行中依職權發現部分移送執行之金額較實際為多，故已通知
    更正，此有上開原告異議書，被告歷次復函影本附卷可稽，從而被告僅重申先前
    函復意旨及告知原告移送執行之理由，顯係屬程序行為，尚不生法律效果，並非
    行政處分，此復有原告對本件處分提起停止執行，經本院同認被告上開函復並非
    行政處分而以九十三年度停字第五十四號裁定駁回原告聲請，並經最高行政法院
    採同本院見解，而以九十三年度裁字第一０六九號裁定駁回原告之抗告，有該裁
    定影本附卷可參，本件原處分以上開函將更正稅額及訴訟繫屬情形為之函復，自
    無對外直接發生法律上效果，訴願人自不得對之提起訴願。訴願決定以原處分僅
    係單純事實之陳述及理由之說明，並非行政處分而駁回原告訴願，經核並無不合
    ，原告遽對之起訴，於法自有未合，至原告主張本件被告應就更正後之地價稅重
    新核發稅單並就已更正之稅款循原告請求進入復查程序，以資使原告有救濟之機
    會，惟查此部分非惟不在原告原請求之範圍，且屬課予義務之訴訟，原告未經請
    求且未經訴願程序，遽行起訴，依法亦復不合且無從補正，亦應予以駁回，附此
    敘明。
據上論結，本件原告之訴為不合法，爰依行政訴訟法第一百零七條第十款、第一百零
四條，民事訴訟法第九十五條、七十八條，裁定如主文。
中　　華　　民　　國　　九十三　　　年　　　十　　　　月　　二十一　　　日
                 臺 北 高 等 行 政 法 院   第 七 庭
                                審 判 長 法  官　鄭小康
                                         法  官　林金本
                                         法  官　黃秋鴻
右為正本係照原本作成。
如不服本裁定，應於送達後十日內，向本院提出抗告訴狀（須按他造人數附繕本）。
中　　華　　民　　國　　九十三　　　年　　　十　　　　月　　二十九　　　日
　　　　　　　　　　　　　　　　　　　　書記官　黃倩鈺
